臺灣桃園地方法院民事裁定　　　　　　110年度司司字第203號
聲　請　人　徐裕明即諾發光電股份有限公司清算人

上列聲請人聲報諾發光電股份有限公司清算完結事件，本院裁定
如下：
    主  文
聲請駁回。
    理  由
一、按公司清算人依公司法第93條第1 項、第331 條第4 項規定
    ，向法院所為清算完結之聲報，在性質上屬商事非訟事件，
    僅屬備案性質，法院准予備查，並無實質上之確定力，公司
    是否清算完結，仍應視其已否完成「合法清算」而定（最高
    法院92年度台抗字第621 號、89年度台抗字第388 號裁定意
    旨參照）。而依公司法第84條第1 項規定，清算人之職務包
    括了結現務，收取債權清償債務，分派盈餘或虧損，分派賸
    餘財產等，清算人必完成上揭各項事務，其清算程序始為合
    法，清算事務始能認為已完結，其公司人格始能認為已消滅
    。否則，如清算公司尚有債務未為清償，法院即對清算完結
    之聲報准予備查，將造成清算人「形式上」已清算完結使法
    人人格消滅之表徵，其結果甚易導致債權人誤認為已無從對
    該清算公司進行追償，顯非法理之平。為慎重計，民國94年
    2 月5 日修正之非訟事件法第180 條增訂應由清算人造具經
    股東承認之結算表冊，以書面向法院為公司法所定清算完結
    之聲報，由法院及時、適當之介入審查監督，以達保護公司
    債權人，防止糾紛再起之目的。又法院受理呈報清算終結之
    商事非訟事件，固毋庸為「准駁聲報」之裁定，惟仍應依職
    權調查事實及必要之證據，作形式審查，倘有所處分，亦應
    以裁定為之，此觀非訟事件法第32條第1 項、第36條第1 項
    之規定自明（最高法院84年台抗字第457 號裁定意旨可資參
    照）。故法院依據清算人依法附具之結算表冊文件，以及法
    院依職權調查事實及必要證據所得之資料（例如：函各稅捐
    機關，查明清算公司有無欠稅等），作形式審查，倘已可審
    認尚未完成合法清算程序，認不符清算終結之要件時，即不
    得准予備查，應以裁定駁回清算完結之聲報，由清算人繼續
    完成清算事務。
二、聲請意旨略以：聲請人係諾發光電股份有限公司（下稱諾發
    公司）之清算人，並依法辦理清算完結，爰提出相關事證，
    向本院聲報清算完結等語。
三、經查，聲請人主張諾發公司業於110年9月22日清算完結，然
    聲請人具狀自陳諾發公司仍積欠新竹科學園區管理局管理費
    及罰鍰，又上開債務前於民國109 年12月28日移送法務部行
    政執行署新竹分署行政執行，且目前由法務部行政執行署新
    竹分署110 年度科園罰執字第6126號至6133號行政執行事件
    繫屬中，此有科技部新竹科學園區管理局函文及法務部行政
    執行署新竹分署110 年8月26日竹執和110科園罰執字第6126
    號函附卷可稽。據此，清算人顯未了結現務，實難認公司之
    清算業已完結。從而，聲請人聲報清算完結，並請求准予備
    查，要難准許，其聲請應予駁回，並由聲請人繼續進行清算
    事務。爰裁定如主文所示。
四、如不服本裁定，應於裁定送達後10日內，向本院提出抗告狀
    ，並繳納抗告費新臺幣1,000元。
中    華    民    國   110    年    11    月    18    日
　
                  民事第一庭司法事務官